臺灣宜蘭地方法院民事判決　九十年訴字第一四八號
　　原　　　告　甲○○
　　訴訟代理人　丁○○
　　原　　　告　乙○○
　　法定代理人　甲○○
　　　　　　　　丁○○
　　被　　　告　丙○○
右當事人間請求損害賠償事件，本院判決如左：
    主    文
被告應給付原告甲○○新台幣伍拾貳萬零肆佰壹拾伍元、原告乙○○肆拾貳萬玖仟參
佰參拾陸元。
原告甲○○其餘之訴駁回。
訴訟費用由被告負擔。
本判決第一項於原告甲○○以新台幣壹拾柒萬參仟伍佰元、原告乙○○以新台幣壹拾
肆萬參仟元分別為被告供擔保後，各得假執行。
原告甲○○其餘假執行之聲請駁回。
    事    實
甲、原告方面：
  一、聲明：被告應給付原告甲○○新台幣（下同）五十四萬零四百一十五元、原告
      乙○○四十二萬九千三百三十六元。並陳明願供擔保請准宣告假執行。
  二、陳述：
    （一）緣被告於民國八十九年二月十九日晚間，駕駛車號ＬＵ—二三四一號（起
          訴狀誤載為ＩＵ—二三四七號）自用小客車，沿宜蘭縣羅東鎮竹林巷往羅
          東運動公園方向行駛，行經竹林巷一二一之七號前時，因同向前方有幼稚
          園娃娃車在廣告宣傳，車行甚慢，被告超越前開車輛時，疏未注意即貿然
          超車，適對向有原告甲○○騎乘車號ＱＸＩ—０八七號輕機車，負載其子
          即原告乙○○及訴外人即其妻丁○○，由竹林巷擬往羅東方向前進，因見
          對向被告之車輛超車而暫停路旁等待會車，因而於被告超車時撞及，造成
          機車全毀，原告甲○○受有右股骨骨折、胸部挫傷、鼻骨骨折斷裂、牙齒
          斷裂四顆、頭部挫傷與臉部性擦傷；原告乙○○則受有右側頭皮撕裂傷、
          右側耳朵撕除及前額撕裂傷、臉部廣泛性擦傷、腹部及下肢廣泛性擦傷等
          傷害。被告因過失不法侵害原告二人身體應負賠償責任，依侵權行為法律
          關係應負損害賠償責任。
    （二）原告甲○○部分：（１）自八十九年二月十九日起至八十九年三月三日止
          共住院十四天，住院期間實付醫藥費一萬三千四百一十九元。又牙齒斷裂
          四顆部分，於八十九年三月九日初診，同年三月二十一日以左上正中門齒
          、側門齒牙髓炎二顆以人工植牙手術重建及二顆固定義齒補綴，療程約需
          一年，共需花費十四萬七千元。（２）住院十四天，看護費用每日一千八
          百元共二萬五千二百元。（３）原告自八十九年二月二十一日受傷起至同
          年四月二十五日止之休養期間不能工作，原告當時任職於臺灣士敏工程企
          業股份有限公司（下稱士敏公司），因請假天數超過公司規定，遭扣除八
          十九年四月份之薪資四千八百一十八元，及八十九年度年終獎金四萬九千
          九百七十八元，合計因受傷而損失收入五萬四千七百九十六。（４）原告
          因被告之過失造成身體受傷，右股骨骨折術後併右膝外傷性關節炎、肌肉
          失用性萎縮，造成長短腳且用力不平均，致左腳膝蓋易疼痛，永遠無法正
          常走路或快跑，亦無法為蹲姿。且牙齒部分已開了四次刀，跑了牙醫診所
          不下五十次。鼻子則開了一次刀，戴了多天的鐵面具，而後因不正還要在
          未麻醉之狀況下進行調整，痛不欲生。又憂心家中老小需其撫養，身體及
          精神上都承受極大的痛苦，故請求非財產上損害金額三十萬元。
    （三）原告乙○○部分：（１）自八十九年二月十九日起至八十九年三月二日止
          共住院十三天，住院期間實付醫藥費五千九百三十六元。又其因前開傷害
          致顏面及耳朵撕裂傷共約十五公分、頭皮撕裂傷約六公分併右耳軟骨缺損
          ，需再進行疤痕重建及耳朵重建手術，其手術費用約需十萬元。（２）住
          院十三天，看護費用每天一千八百元，共計二萬三千四百元。（３）原告
          於車禍發生時年紀甚小（八十三年五月三十一日生），因被告之過失造成
          身體受有前開嚴重傷害，顏面留下嚴重疤痕，其身體及精神上亦承受極大
          的痛苦，故請求非財產上損害金額三十萬元。
    （四）右述各項損害，原告甲○○部分共計五十四萬零四百一十五元、原告林哲
          宇部分共計四十二萬九千三百三十六元，均係被告不法侵害所生之結果，
          被告對於原告自應負賠償責任。
    （五）不爭執被告於事發後曾給原告甲○○二萬元。
  三、證據：提出臺灣省基宜區車輛行車事故鑑定委員會、契約書正本各一件、牙科
      診斷證明書、士敏公司證明書影本各一件、財團法人天主教靈醫會羅東聖母醫
      （下稱羅東聖母醫院）住院病患醫療費用清單正本二件、同院診斷證明書正本
      五件為證。
乙、被告方面：未於最後言詞辯論期日到庭，據其以前到院所為之聲明及陳述如左：
    一、聲明：駁回原告之訴。
    二、陳述：不爭執前開車禍鑑定結果認其為主因，但原告甲○○騎乘前開車輛有
        超載情事，亦應有過失。原告請求之精神慰撫金過高。原告乙○○整型部分
        沒有依據。事後其曾給原告甲○○二萬元，此部分主張抵銷。
丙、本院依職權調閱本院八十九年度交易字六四號過失傷害刑事卷宗，並向羅東聖母
    醫院函查原告乙○○因本件傷害進行整型手術之必要性及所需費用，及向向財政
    部臺灣省北區國稅局羅東稽徵所、宜蘭縣稅捐稽徵處羅東分處調取兩造於八十八
    、八十九年度之報稅資料及財產狀況。
    理      由
一、本件被告受合法之通知，無正當理由，未於最後言詞辯論期日到場，核無民事訴
    訟法第三百八十六條各款所列情形，爰依原告之聲請，由其一造辯論而為判決。
二、本件原告甲○○就其和其子乙○○原合併聲明請求被告應給付原告甲○○一百二
    十萬八千三百五十五元，並自起訴狀繕本送達被告翌日起至清償日止，按年息百
    分之五計算之利息。嗣於審理中減縮其聲明為請求被告應給付原告甲○○五十四
    萬零四百一十五元；並代理其子乙○○追加為原告，請求被告應給付原告乙○○
    四十二萬九千三百三十六元。因請求之基礎事實同一，且無礙被告之攻擊防禦及
    訴訟終結，應予准許。
三、原告起訴主張：被告於八十九年二月十九日晚間，駕駛車號ＬＵ—二三四一號自
    用小客車，沿宜蘭縣羅東鎮竹林巷往羅東運動公園方向行駛，行經竹林巷一二一
    之七號前時，因同向前方有幼稚園娃娃車在廣告宣傳，車行甚慢，被告超越前開
    車輛時，疏未注意即貿然超車，適對向有原告甲○○騎乘車號ＱＸＩ—０八七號
    輕機車，負載其子即原告乙○○及訴外人即其妻丁○○，由竹林巷擬往羅東方向
    前進，因見對向被告之車輛超車而暫停路旁等待會車，因而於被告超車時撞及，
    造成機車全毀，原告甲○○受有右股骨骨折、胸部挫傷、鼻骨骨折斷裂、牙齒斷
    裂四顆、頭部挫傷與臉部性擦傷；原告乙○○則受有右側頭皮撕裂傷、右側耳朵
    撕除及前額撕裂傷、臉部廣泛性擦傷、腹部及下肢廣泛性擦傷等傷害，被告因過
    失不法侵害原告二人身體應負賠償責任，爰依侵權行為法律關係提起本件訴訟。
    被告於最後言詞辯論期日未到庭，據其以前到院則以原告超載與有過失、請求慰
    撫金額過高，及其曾給原告甲○○二萬元，主張抵銷等語資為抗辯。
四、原告主張被告於八十九年二月十九日晚間，駕駛自用小客車，沿宜蘭縣羅東鎮竹
    林巷往羅東運動公園方向行駛，行經竹林巷一二一之七號前時，因擬超越同向車
    輛時，疏未注意適對向有原告甲○○騎乘車號ＱＸＩ—０八七號輕機車，負載其
    子即原告乙○○及訴外人即其妻丁○○，由竹林巷擬往羅東方向前進，因見對向
    被告之車輛超車而暫停路旁等待會車，被告貿然超車致撞及原告車輛，造成機車
    全毀，原告甲○○受有右股骨骨折、胸部挫傷、鼻骨骨折斷裂、牙齒斷裂四顆、
    頭部挫傷與臉部性擦傷；原告乙○○則受有右側頭皮撕裂傷、右側耳朵撕除及前
    額撕裂傷、臉部廣泛性擦傷、腹部及下肢廣泛性擦傷等傷害之事實，為被告所不
    爭執，並有診斷證明書、判決書在卷可稽，堪信為真實。然被告執前詞置辯，故
    本件爭點乃在兩造於車禍發生之過失比例及原告賠償數額二者。
五、經查，本件車禍發生時原告駕駛自用小客車，沿宜蘭縣羅東鎮竹林巷往羅東運動
    公園方向行駛，行經竹林巷一二一之七號前未劃分向標線狹路時，因欲超越同向
    前方廂型車，本應注意汽車行經狹路應靠右慢行，卻疏未注意超越同向廂型車勢
    必偏左，會影響對向原告甲○○騎乘機車行駛之路權，因而發生相撞之事實，有
    台灣省基宜區車輛行車事故鑑定委員會鑑定意見書一件附卷可稽。按汽車行駛在
    未劃標線之道路，應靠右行駛。但遇有特殊情況必須行駛左側道路時，除應減速
    慢行外，並注意前方來車及行人。又汽車超車時，於對面有來車交會者，不得超
    車。道路交通安全規則第九十五條、第一百零一條第二款後段定有明文。被告駕
    車自應注意規定，而依當時為陰天夜間、雖有路燈但因間距過遠而致光線不明，
    更應加以注意，而無不能注意之情事，且被告於狹路欲超越廂型車，經本院八十
    九年度交易字六四號刑事案件承審法官至現場勘驗，認現場兩造所指廣告廂型車
    之前後位置雖有不同，然廂型車停放距路邊之距離卻極為近似，且該車左側車身
    距右側路邊約三公尺，而全路路寬僅五點二公尺，顯見兩造互不爭執之廂型車行
    駛路線係十分接近路中央，則被告若欲超越前車，則必更往上開路段之左側行駛
    ，其影響對向來車行駛動線，可見一斑。是被告於超車當時時更應注意對向有無
    來車才是。再者，被告於前開刑事案件審理時亦自承伊超車後係要將車迴正，駛
    回原車道，故僅注意偏右側之處，而忽略正前方及左方等語，由此亦證被告當時
    未注意車前狀況，至為明顯等情，亦經本院調閱上開刑事卷宗細閱無訛，堪信為
    真實。核兩造於事故發生之情況，原告甲○○雖有超載情事，然該違規行為對於
    本件車禍之發生並無肇事因素，且受傷人數仍為二人，該違規行為實際上亦未擴
    大損害，應認被告對本件侵權行為應負完全之過失責任，臺灣省基宜區車輛行車
    事故鑑定委員會鑑定結果亦採相同意見，有該會八十九年十月四日基宜鑑字第八
    九０四八九號函附鑑定意見書附卷可參。
五、被告不法侵害原告之身體，既經認定，對於原告因而所受之損害，依民法第一百
    八十四條、第一百九十一條之二、第一百九十三條、第一百九十五條，自應負賠
    償責任。茲就原告甲○○、乙○○請求被告賠償費用應否准許，分述如次：
    （一）原告甲○○部分：
    （１）其自八十九年二月十九日車禍發生日起至八十九年三月三日出院止，共支
          出醫療費一萬三千四百一十九元（已扣除健保給付數額）。又其因本件車
          禍造成牙齒斷裂四顆，於八十九年三月九日初診，同年三月二十一日以左
          上正中門齒、側門齒牙髓炎二顆以人工植牙手術重建及二顆固定義齒補綴
          ，療程約需一年，共需花費十四萬七千元。共計十六萬零四百一十九元，
          業據原告提出羅東聖母醫住院病患醫療費用清單正本、牙科診斷證明書影
          本各一件在卷為佐，被告並未到庭爭執或具狀陳述其意見，且依原告所受
          傷害及各收據載明醫療費別，堪認係屬治療上之必要費用，自應屬原告之
          損失，原告自得請求賠償。
    （２）原告主張其自八十九年二月二十一日受傷起至同年四月二十五日止之休養
          期間不能工作，原告當時任職於士敏公司，因請假天數超過公司規定，遭
          扣除八十九年四月份之薪資四千八百一十八元，及八十九年度年終獎金四
          萬九千九百七十八元，合計因受傷而損失收入五萬四千七百九十六，業據
          其提出出院時醫囑宜看護休養三個月之診斷證明書、僱傭契約書正本及士
          敏公司出具證明書各一件為證。參酌原告原主張薪資及年終獎金以每月三
          萬元計算三個月即九萬元，被告對此亦不爭執，故原告嗣減縮為僅求上開
          數額，被告並未到庭爭執或具狀陳述其意見，堪認原告此部分之請求為可
          採。
    （３）原告主張其因受傷住院期間自八十九年二月十九日起至八十九年三月三日
          止，共十四天須經看護，每天為此增加一千八百元生活之支出，被告並未
          到庭爭執或具狀陳述其意見，且依原告因本件車禍受有右股骨骨折、胸部
          挫傷、鼻骨骨折斷裂、牙齒斷裂四顆、頭部挫傷與臉部性擦傷之傷勢，確
          有請看護照顧之必要性，核其主張住院之日數、金額尚無不合，則原告主
          張其增加生活支出二萬五千二百元，應屬可採。
    （４）精神慰藉金部分，查原告受傷多處，造成右股骨骨折術後併右膝外傷性關
          節炎、肌肉失用性萎縮，行動能力受損，且牙齒及鼻子傷勢均經多次手術
          ，有其提出之診斷證明書多紙為證，其身體、精神確實受有極大痛苦，本
          院斟酌實際情況，及兩造之身分、地位，資力等情況，認原告請求三十萬
          元，其金額尚屬公允，應予准許。
    （二）被告乙○○部分：
    （１）其自八十九年二月十九日車禍發生日起至八十九年三月二日出院止，共支
          出醫療費五千九百三十六元（已扣除健保給付數額）。又其因本件車禍造
          成顏面及耳朵撕裂傷共約十五公分、頭皮撕裂傷約六公分併右耳軟骨缺損
          ，需再進行疤痕重建及耳朵重建手術，其手術費用約需十萬元。共計十萬
          萬五千九百三十六元，業據原告提出羅東聖母醫住院病患醫療費用清單正
          本一件、診斷證明書影本二件在卷為佐，並有羅東聖母醫院函覆本院本件
          原告乙○○因上開傷害確有進行整型手術之必要性及所需費用約十萬元之
          回函一件附卷可稽，堪認係屬治療上之必要費用，自應屬原告之損失，原
          告得請求如數賠償。故被告空言辯稱原告請求前開整型費用並無依據云云
          ，尚不足採信。
    （２）原告主張其因受傷住院期間自八十九年二月十九日起至八十九年三月二日
          止，共十三天須經看護，每天為此增加一千八百元生活之支出，被告並未
          到庭爭執或具狀陳述其意見，且依原告因本件車禍受有右側頭皮撕裂傷（
          約六公分）、右側耳朵撕除及右前額撕裂傷（共十五公分）、臉部廣泛性
          擦傷、腹部及下肢廣泛性擦傷等傷害之傷勢，確有請看護照顧之必要性，
          核其主張住院之日數、金額尚無不合，則原告主張其增加生活支出二萬三
          千四百元，應可採信。
    （３）精神慰藉金部分，查原告乙○○為八十三年五月三十一日生，車禍時年僅
          六歲，因前開車禍而受撕裂傷多處，造成術後仍須再進行疤痕重建及耳朵
          重建等手術，已如前述，且依其傷勢顯然必將對其容貌、外觀殘留不良影
          響，原告之身體、精神自受有極大痛苦，本院斟酌實際情況，及兩造之身
          分、地位，資力等情況，認原告請求三十萬元，其金額尚屬公允，應予准
          許。
六、綜上，原告甲○○主張其因被告侵權行為受有五十四萬零四百一十五元之損害、
    原告乙○○主張其因被告侵權行為受有四十二萬九千三百三十六元之損害，均堪
    採信。惟被告抗辯本件車禍發生，其已給付被告甲○○二萬元，主張抵銷，被告
    甲○○對此亦不爭執，堪信屬實。則原告甲○○之請求，於抵銷後在五十二萬零
    四百一十五元之範圍內，為有理由，應予准許，逾此部分請求，則無理由，應予
    駁回；原告乙○○之請求為有理由，應予如數准許。
七、原告均陳明願供擔保，聲請宣告假執行，經核其勝訴部份，核無不合，爰酌定相
    當之擔保金額宣告之；其餘假執行之聲請，因訴之駁回而失所附麗，不予准許。
八、據上論結，本件原告之訴為一部有理由，一部無理由，依民事訴訟法第三百八十
　　五條第一項、第七十九條但書、第三百九十條第二項判決如主文。
中　　　華　　　民　　　國　　九十一　　年　　　三　　　月　　二十八　　日
                                        臺灣宜蘭地方法院民事庭
~B法　　　官　林翠華
右為正本，係照原本作成。
如對本判決上訴須於收受送達後廿日內向本院提出上訴狀(須附繕本)。
中　　　華　　　民　　　國　　九十一　　年　　　三　　　月　　二十九　　日
~B法院書記官　沈峰巨
